【裁判字號】    99,台上,2811
【裁判日期】    990506
【裁判案由】    違反毒品危害防制條例
【裁判全文】
最高法院刑事判決            九十九年度台上字第二八一一號
上  訴  人  甲○○
選任辯護人  文  聞律師
            許玉娟律師
            成樞律師
上列上訴人因違反毒品危害防制條例案件，不服台灣高等法院中
華民國九十七年四月二十四日第二審更審判決（九十七年度上更
(一)字第二八號，起訴案號：台灣桃園地方法院檢察署九十四年度
偵字第七一二九號），提起上訴，本院判決如下：
    主  文
原判決撤銷，發回台灣高等法院。
    理  由
本件原判決認定上訴人甲○○與何玉芬（為瘖啞人，已經另案判
處罪刑）前為「豪門世家理容名店」之同事。渠等均明知海洛因
係毒品危害防制條例第二條第二項第一款規定之第一級毒品，不
得運輸、持有，且係行政院依懲治走私條例第二條第三項規定公
告管制物品項目及其數額甲項第四款之管制進出口物品，未經許
可，不得私運來台。上訴人於民國九十四年一月八日前某日，以
其所有0000000000號行動電話傳簡訊予何玉芬所有之0000000000
、0000000000號行動電話，約其至台北市○○街不詳咖啡廳見面
。上訴人表示可免費招待何玉芬至緬甸參觀佛寺、拜拜及旅遊，
惟需運輸海洛因返台，何玉芬應允之。二人遂基於運輸及私運海
洛因進口之犯意聯絡，並以上開行動電話互傳簡訊聯絡運輸毒品
事宜。旋上訴人與何玉芬於同年一月八日共同搭乘華信航空公司
AE-837次班機飛抵緬甸仰光市。於同年月十日，由上訴人及與渠
等有運輸及私運海洛因犯意聯絡之不詳姓名成年男子，在緬甸仰
光市某飯店內，共同交付比何玉芬適合尺寸大2.5公分之NIKE 牌
球鞋一雙及四塊海洛因（每塊均裝入塑膠袋後再以黃色膠袋包裹
，合計驗餘淨重699.23公克）予何玉芬，將海洛因放入已將氣墊
取下之該球鞋內。期間上訴人並交付緬幣五百元零用金予何玉芬
，以為報酬。嗣於同年一月十二日下午，上訴人、何玉芬一起自
緬甸仰光市搭乘華信航空AE-838次班機返抵台灣桃園國際機場，
於同日下午七時三十分許，在第一航廈綠線6 號檢查檯通關之際
，經財政部台北關稅局人員吳祥隆覺得可疑，請何玉芬脫鞋檢查
，乃悉上情，並扣得上開海洛因四塊、包裹海洛因之塑膠袋四個
、黃色膠袋四捲及何玉芬所有供運輸毒品所用之NIKE牌球鞋一雙
、運輸毒品所得緬幣五百元等情。因而撤銷第一審所為科刑之判
決，經比較刑法之新舊規定後，改判依想像競合犯，從一重仍論
處上訴人共同運輸第一級毒品罪刑（處有期徒刑十二年）。固非
無見。
惟查：(一)依原判決認定之事實，上訴人先係於九十四年一月八日
前之某日，與何玉芬在台北市○○街某不詳咖啡廳見面後，二人
達成運輸、私運海洛因進口之犯意聯絡，並以上開行動電話互傳
簡訊，以聯絡運輸毒品事宜。嗣於同年月十日，在緬甸仰光市某
飯店內，上訴人並與一不詳姓名成年男子共同將比何玉芬適合尺
寸大2.5公分之NIKE 牌球鞋一雙及四塊海洛因交予何玉芬，將海
洛因放入已將氣墊取下之該雙球鞋內等情。理由內則引用何玉芬
於偵查、第一審及原審更審前之供述，並說明上訴人不否認其與
何玉芬出國前，曾以0000000000號行動電話多次發送簡訊至何玉
芬之0000000000號行動電話，其內容：「你幹麻一定要讓人家知
道你要出國？你不會掰嗎？……」、「……千萬別帶大哥大去，
拜託不穿高跟鞋，你頭髮顏色換了沒？」、「你待會要回家的時
候自己去屈臣氏或是康是美買染劑自己回家染，拜託配合一下，
不要開玩笑」等語，已經何玉芬、何玉貞證述在卷，且有該簡訊
內容影本附卷足稽，乃資為不利上訴人之認定依據。然何玉芬於
偵查、第一審及原審更審前到庭結證，固證稱伊此次前往緬甸其
旅遊費用均係由上訴人支付，在緬甸時，伊因原先所穿鞋子損壞
，於入境時所穿著NIKE牌球鞋，係上訴人與其男友在緬甸時同往
購買，拿至飯店給伊穿著，因當時伊恰巧月事來，肚子痛在飯店
睡覺等語，然亦一再否認對於夾藏在該球鞋內之海洛因毒品，係
屬知情，渠並未供承上訴人與該不詳姓名男子有交伊海洛因，將
之藏放在該NIKE牌球鞋內等情（見一七三七號影印偵卷第四十四
頁、一審卷第五十六至第五十九頁、原審上訴卷第一二七、一二
八頁正、背面）。乃原判決執之為不利上訴人之論據，致此一事
實認定要與所引卷證並不相符，應有證據上理由矛盾之違法。且
觀諸原判決理由所引上訴人於出國前與何玉芬二人以上開行動電
話所為簡訊通聯內容，似與「運輸毒品事宜」尚屬無涉，即原判
決理由除就上訴人如此重視該「枝微末節之事」，予以質疑外，
並未說明依該簡訊內容，如何得認係與「運輸毒品事宜」相關之
理由。是原判決此部分事實認定，亦與所引卷證不相符合，同有
證據上理由矛盾之違失。(二)被告以外之人於審判外之言詞或書面
陳述，不符合刑事訴訟法第一百五十九條之一至第一百五十九條
之五之傳聞例外規定者，雖不能作為認定犯罪事實之證據，但於
審判中之陳述與該先前審判外之陳述不一致時，仍得執為爭執審
判中陳述證明力之彈劾證據。何玉芬於查獲當日在財政部台北關
稅局詢問時供稱伊此次入境返台並無同伴，或與他人同行，所查
獲私貨係伊自己的，伊原來舊鞋因已破損，扣案球鞋係伊在緬甸
以一百多元美金所購買等語，而嗣於同日在法務部調查局桃園縣
調查站（下稱桃園縣調查站）調查時，則稱伊至緬甸仰光旅遊，
於九十四年一月十日因所穿著鞋子損壞，遂與上訴人在緬甸仰光
逛街臨時購買，係伊自己選購，由上訴人付款購買，伊不知其價
格若干。購買後就一直由伊穿著。此次赴緬甸仰光旅遊團費共新
台幣一萬七千元，係伊個人以現金付予上訴人等語（見同上影印
偵卷第五、六頁、第十三、十四頁）。此與何女上開於偵查、第
一審及原審審理時之供證，顯然不符。原判決理由雖以何玉芬於
財政部台北關稅局及桃園縣調查站所為供述，係屬審判外陳述，
乃認其應無證據能力，然此非不得據為爭執何女供證真實性之彈
劾證據。上訴人之選任辯護人於原審更審前及此次更審亦一再具
狀就此質疑何玉芬偵、審中所為供證之憑信性（見原審上訴卷第
一五二至一五五頁、原審更(一)卷第六十四至六十八頁）。原判決
就何玉芬上開先後不一之供述，未說明其取捨論斷之理由，乃遽
採渠嗣於偵、審中之供述，資為不利上訴人之論據，尚嫌理由不
備。(三)有罪之判決書，應記載認定犯罪事實所憑之證據及其認定
之理由，刑事訴訟法第三百十條第一款定有明文，而認定事實所
憑之證據，須確實存在，就該卷宗內不難考見者，始克當之，倘
判決書內所記載之證據，與卷內筆錄或證物之內容不相適合，則
其判決之根據，實際上並不存在，自屬採證違法。原判決理由係
以何玉芬、證人即查獲本案之海關人員吳祥隆於何女另案涉犯毒
品罪審理時所為供證，資為認定上訴人確有本件運輸毒品罪論據
之一。然稽諸卷證，既未見何玉芬、吳祥隆二人上開於另案審理
時之供述筆錄附卷，其所憑論罪之供述證據內容，即屬無從考見
，所為採證自難認為適法。以上，或係上訴意旨所指摘，或為本
院得依職權調查之事項，應認原判決仍有撤銷發回更審之原因。
又毒品危害防制條例第四條第一項關於製造、運輸、販賣第一級
毒品罪，已於九十八年五月二十日經修正公布，將其法定刑併科
罰金部分，予以提高。案經發回，更審判決對此新舊規定之比較
適用，宜予注意，附此敘明。
據上論結，應依刑事訴訟法第三百九十七條、第四百零一條，判
決如主文。
中    華    民    國  九十九  年    五    月    六    日
                      最高法院刑事第十二庭
                          審判長法官  黃  一  鑫
                                法官  張  春  福
                                法官  林  勤  純
                                法官  李  錦  樑
                                法官  陳  國  文
本件正本證明與原本無異
                                      書  記  官
中    華    民    國  九十九  年    五    月   十三   日
                                                     m

司法院資訊處製作；財團法人民間司法改革基金會備份。
